【裁判字號】    90,上訴,582
【裁判日期】    900619
【裁判案由】    違反槍砲彈藥刀械管制條例
【裁判全文】
臺灣高等法院臺中分院刑事判決                      九十年度上訴字第五八二號
    上  訴  人
    即  被  告  丁○○
    輔  佐  人
    即被告之姊  戊○○
    上  訴  人
    即  被  告  丙○○
    共      同
    指定辯護人  本院公設辯護人  甲○○
右列上訴人等因違反槍砲彈藥刀械管制條例案件，不服台灣台中地方法院八十九年度
訴字第二三四三號中華民國九十年二月二十日第一審判決（起訴案號：台灣台中地方
法院檢察署八十九年度偵字第一三一四三號、一四０九八號），提起上訴，本院判決
如左：
    主  文
原判決撤銷。
丁○○共同未經許可，持有衝鋒槍、手槍，處有期徒刑玖年，併科罰金新台幣貳佰柒
拾萬元，罰金如易服勞役，以罰金總額與六個月之日數比例折算，並應於刑之執行完
畢或赦免後，令入勞動場所強制工作年。
丙○○共同未經許可，持有衝鋒槍、手槍，處有期徒刑拾年，併科罰金新台幣參佰萬
元，罰金如易服勞役，以罰金總額與六個月之日數比例折算，並應於刑之執行完畢或
赦免後，令入勞動場所強制工作年。
扣案如附表一、二所示之槍彈均沒收。
    事  實
一、丙○○前於民國（下同）七十九年間因違反槍砲彈藥刀械管制條例等案件，經臺
    灣臺中地方法院判處有期徒刑八年，減為有期徒刑七年十月，現仍在假釋保護管
    束期間。丁○○、丙○○及綽號「醫生」、「阿春」之不詳姓名二名已成年男子
    ，為處理他人債務問題而圖不法利益，先由丁○○於八十九年七月二十八日與綽
    號「林軍」之不詳姓名男子連繫商議購買槍、彈事宜，並於當日晚間以電話與綽
    號「阿春」之男子連絡，由綽號「阿春」之男子與綽號「林軍」之男子約定交易
    槍、彈地點。於八十九年七月二十九日上午九時許，丁○○駕駛車號ＰＯ─三二
    一八號自用小客車至台中市○○路與四川二街交岔口之「李家庄泡沫紅茶店」，
    並於十時三十分許撥打0000－000000號丙○○所使用之行動電話邀約
    丙○○前往該處，綽號「醫生」及「阿春」之男子亦隨後至該泡沫紅茶店與丁○
    ○、丙○○會合，而後四人即基於共同之犯意聯絡，由丁○○駕駛前揭自用小客
    車搭載丙○○、「醫生」、「阿春」等人共同前往約定之地點購買槍械、彈藥。
    丁○○於八十九年七月二十九日上午十一時許抵達台中市○○○街附近等待，至
    當日下午十四時許，綽號「林軍」之男子駕車前來交易，綽號「阿春」之男子即
    取出新台幣二百二十五萬元予「林軍」，「林軍」則告知「阿春」槍枝、子彈藏
    放於國豐公園籃球場旁之草叢內，丁○○經「阿春」告知後即前往該處取出草綠
    色、米黃色手提袋各一個，其內裝有具殺傷力之制式衝鋒槍二支、制式手槍九支
    、制式子彈五百零五顆等物（詳如附表一、二），丁○○、丙○○及「醫生」、
    「阿春」等人即因而未經許可，共同非法持有該等具強大殺傷力之制式槍械、彈
    藥等違禁物品。再於八十九年七月二十九日十七時三十分許，丁○○開車搭載丙
    ○○、「醫生」、「阿春」等人前往大肚山區試射槍枝，於駕車行經台中市○○
    路○段近東大路附近時，為執行巡邏勤務之警員發覺該車可疑而示意停車受檢，
    丁○○為恐遭警查獲而加速逃逸，警員即駕駛巡邏車自後方追趕，待駛至台中市
    ○○路○段旁產業道路之廢棄工廠旁時，發現車上四人已四散逃逸，經警下車巡
    查後，於草叢內尋獲匿身其中之丁○○，遂命丁○○打開車門，於該車之左後座
    椅上之行李袋內起獲制式手槍五支、子彈二顆、彈匣八個等物（附表一編號一至
    五、附表二編號一至二）；又經警帶同丁○○於八十九年七月三十日下午三時許
    再赴現場搜尋結果，再起出丁○○等人所購買非法持有之制式手槍四支、衝鋒槍
    二支、子彈五百零三顆等物（附表一編號六至十一、附表二編號三至四、附表二
    編號三部分，原查扣四百四十六顆，送鑑定時試射五十顆，僅剩三百九十六顆）
    。再經警於八十九年八月十六日下午一時許，在台中市○○○街五十號五樓處緝
    獲丙○○。
二、案經臺中市警察局第四分局移送臺灣臺中地方法院檢察署檢察官偵查起訴。
    理  由
一、被告丁○○對於未經許可無故持有右開衝鋒槍、手槍、子彈之事實，坦承不諱，
    並經證人即查獲本案之警員劉中平、莊世賢結證屬實，復有如附表所示之衝鋒槍
    、手槍及子彈扣案可資佐證，而扣案之衝鋒槍、手槍及子彈經送請內政部警政署
    刑事警察局鑑驗結果，均認為具有殺傷力，亦有該局八十八年七月三十日刑鑑字
    第一０三四七號、八十九年八月十七日刑鑑字第一０八四四一號鑑驗通知書附於
    偵查卷可按（見八十九年度偵字第一三一四三號卷第二一、八四頁），復有現場
    照片十八張附卷可憑，事證明確，被告丁○○之犯行，堪以認定。
二、被告丙○○對於與被告丁○○及綽號「醫生」、「阿春」之不詳姓名男子二人共
    乘ＰＯ－三二一八號自小客車，該自小客車內有上開衝鋒槍、手槍及子彈之事實
    雖坦承不諱，然矢口否認與被告丁○○等人共同非法持有衝鋒槍、手槍及子彈之
    犯行，辯稱：其對於被告丁○○購買槍彈之事均毫無所悉，而於知悉車內有槍彈
    時，表示要下車，但被告丁○○說這樣就不是兄弟，被告丙○○不得已而未下車
    ，並無共同持有槍彈之犯意云云。然查：
  (一)被告丁○○、丙○○與綽號「醫生」、「阿春」等四人，於八十九年七月二十九
    日十七時三十分許，共乘車牌號碼ＰＯ－三二一八號自小客車，在台中市西屯區
    西平南巷旁廢棄工廠前為警當場查獲丁○○，並扣得如附表所示之槍彈，再經警
    於八十九年八月十六日十三時許，在台中市○○○街五十號五樓查獲被告丙○○
    ，被告丙○○對於該自小客車內藏有槍彈之事實，亦坦承不諱。由此客觀事實可
    知，被告丙○○於乘坐該自小客車時，已知悉該車內藏有槍彈，仍繼續共乘該汽
    車，而於警察機關查獲時始逃離現場，被告丙○○於客觀上自有共同持有上開槍
    彈無疑。
  (二)被告丁○○對於持有槍彈之經過於警訊、偵查及原審審理時供述甚詳，其於警訊
    中供稱：「（該批槍彈是何人所有？如何得來？）今天起獲之六把槍枝及昨天查
    獲之五把槍共十一把及子彈等物，都是我昨天（二十九日）下午十四時許，在台
    中市西屯區○○○路路旁以新台幣二百十萬元（於原審供稱係以二百二十五萬元
    購得）向一位外號叫林軍的男子購得。」、「（你購買該批槍枝作何用途？）購
    買該批槍枝是準備幫我朋友阿明處理其砂石場糾紛用。」（八十九年度偵字第一
    三一四三號偵查卷第七頁）。
  (三)被告丙○○對於被告丁○○向綽號林軍之人購買槍彈，並準備以購得之槍彈處理
    「阿明」砂石場糾紛等情，亦據其於偵查中供述甚詳，被告丙○○於偵查中供稱
    ：「為何買槍？）據丁○○說要去砂石場圍事，劉展原只說要去大安、大甲溪去
    圍事，但沒說是那一個砂石場。」、「（向何人買？）是一名叫林軍的男子。大
    部分是丁○○及阿春連絡的。」、「（資金來源？）是一個李董的拿了二百五十
    萬給丁○○。」、「（當晚要去何處？）去山上。丁○○沒說目的，可能是去試
    槍。」（八十九年度偵字第一四０九八號偵查卷第三十九頁反面至四十頁）。又
    被告丙○○於檢察官起訴後移由原審訊問時供稱：「（偵查中所言是否屬實？）
    是。」、「（會合後又前往何處？）去山上，那裡有人在賣槍。」、「（何時試
    槍？）當天買槍後又去試槍，也是在台中市山上，槍之前放在後行李箱。」（原
    審八十九年十月四日訊問筆錄）。被告丙○○雖否認其於警訊中自白之真實，經
    原審訊問製作筆錄之員警何信成亦陳稱訊問時之錄音機器損害，未保存錄音帶等
    語。然由上述被告丙○○於檢察官偵查中及原審訊問時之供述內容以觀，亦足以
    證明被告丙○○對於購買槍彈及槍彈之用途均知之甚詳，被告丙○○於主觀上自
    有共同持有上開槍彈之意思，實甚明確。此外亦有如附表所示之衝鋒槍、手槍及
    子彈扣案可資佐證，而扣案之衝鋒槍、手槍及子彈經送請內政部警政署刑事警察
    局鑑驗結果，均認為具有殺傷力，亦有該局八十八年七月三十日刑鑑字第一０三
    四七號、八十九年八月十七日刑鑑字第一０八四四一號鑑驗通知書附於偵查卷可
    按，復有現場照片十八張附卷可憑。被告丙○○於原審及本院審理時否認犯行，
    辯稱不知被告丁○○持有槍彈云云，自無可採。事證明確，被告丙○○之犯行，
    亦堪認定。
三、核被告二人所為，均係犯槍砲彈藥刀械管制條例第七條第四項之未經許可持有衝
    鋒槍、手槍罪、同條例第十二條第四項之未經許可持有子彈罪。被告二人與綽號
    「醫生」、「阿春」二人間，有犯意聯絡及行為分擔，皆為共同正犯。又被告二
    人以一持有行為同時持有衝鋒槍、手槍、子彈，觸犯上述槍砲彈藥刀械管制條例
    之二罪名，為想像競合犯，應從一重之未經許可持有衝鋒槍、手槍罪處斷。原審
    對被告丁○○、丙○○論罪科刑，固非無見，惟原審判決對於沒收之彈匣數量未
    明確認定，且查扣之子彈送鑑定時，試射伍拾顆，試射後僅存彈殼與彈頭，已非
    違禁物，原審對此併宣告沒收，即有未當，被告丁○○上訴以其有病，請求從輕
    量刑，及其被查獲後，又供出其另藏有槍彈，因而查獲，此部分合於自首規定，
    又渠已被裁定流氓感訓，自毋庸再宣告強制工作云云，惟查被告被查獲部分槍彈
    後，係經警再到查獲地點搜尋有無其他違禁物品時，再查獲第二批槍彈等情，有
    查獲警員莊世賢之職務報告在卷可稽（見八十九年度偵字第一三一四三號卷第九
    頁），則第二批被查獲之槍彈並非被告丁○○自首犯行，因而查獲，且縱使丁○
    ○被查獲部分槍彈後，在警方追問下又供稱其另持有之槍彈，亦與自首之要件不
    合，又丁○○依檢肅流氓條例雖被裁定感訓處分，與本件宣告之強制工作，係執
    行時之折抵問題，並不因有感訓處分即不得再行宣告強制工作，被告丁○○之上
    訴為無理由。另被告丙○○上訴意旨仍執前詞否認犯罪，其上訴亦無理由，惟原
    審判決既有前揭可議，應由本院將原審判決撤銷改判，爰分別審酌被告二人為圖
    不法之行為，竟購買殺傷力重大之衝鋒槍、手槍及子彈，對於社會治安之影響甚
    鉅，被告二人所為均值非難，並分別審酌被告二人之犯罪動機、目的、手段、所
    生危害及犯罪後被告丁○○坦承犯行，態度尚稱良好，且以前沒有犯罪紀錄，而
    被告丙○○現仍假釋中，又狡辯犯行等一切情狀，分別量處如主文第二項、第三
    項所示之刑，並諭知罰金易服勞役之折算標準。末查被告二人未經許可，持有大
    批槍彈，且均為制式槍彈，其中亦有殺傷力強大之衝鋒槍，子彈高達五百零五顆
    ，而其等無故持有槍彈之目的，又僅係為他人處理債務糾紛，被告二人行為之嚴
    重性及其等所表現之危險性，均已嚴重危害社會治安，而具社會危險性，而有預
    防矯治其社會危險性之必要，自應併依槍砲彈藥刀械管制條例第十九條第一項規
    定，諭知於刑之執行完畢或赦免後，令入勞動場所強制工作參年，以茲矯正。扣
    案之如附表所示之槍彈為違禁物，應依刑法第三十八條第一項第一款宣告沒收（
    其中口徑九ＭＭ制式子彈查獲時扣得四百四十六顆，送鑑定時試射五十顆，試射
    後僅存彈頭及彈殼，已非屬子彈，沒收時應將已試射之五十顆扣除，併予敘明）
    。
四、據上論斷，應依刑事訴訟法第三百六十九條第一項前段、第三百六十四條、第二
    百九十九條第一項前段，槍砲彈藥刀械管制條例第七條第四項、第十二條第四項
    、第十九條第一項，刑法第十一條前段、第二十八條、第五十五條、第三十八條
    第一項第一款、第四十二條第三項，罰金罰鍰提高標準條例第二條，判決如主文
    。
本案經檢察官乙○○到庭執行職務。
中      華      民      國    九十      年      六      月     十九     日
                              臺灣高等法院臺中分院刑事第三庭
                                    審判長法  官  方  艤  駐
                                          法  官  廖  柏  基
                                          法  官  劉  連  星
右正本證明與原本無異。
如不服本判決應於收受送達後十日內向本院提出上訴書狀，其未敘述上訴之理由者並
得於提起上訴後十日內向本院補提理由書（均須按他造當事人之人數附繕本）。
                                          書記官  顏  子  良
中      華      民      國    九十    年      六     月       二十     日
附表一：
編號      槍    名              管制編號    槍號        數量
一、  美製貝瑞塔九二型制式手槍  0000000000  BER303068Z  壹支（含彈匣一個）
二、  美製貝瑞塔九二型制式手槍  0000000000  BER000000   0支（含彈匣一個）
三、  義製貝瑞塔九二型制式手槍  0000000000  D42997Z     壹支（含彈匣一個）
四、  巴西製九二型制式手槍      0000000000  TREO7223    壹支
                                                     （含同型彈匣共五個）
五、  巴西製九二型制式手槍      0000000000  TIA62443    壹支
六、  美製貝瑞塔九二型制式手槍  0000000000  BER000000   0支（含彈匣一個）
七、  義製貝瑞塔九二型制式手槍  0000000000  BER000000   0支（含彈匣一個）
八、  美製九三型制式手槍        0000000000  000-00000   0支（含彈匣二個）
九、  美製九０轉輪制式手槍      0000000000  000-00000   0支（無彈匣）
十、  以色列製九０烏茲衝鋒槍    0000000000  MC05517     壹支（含彈匣二個）
      （該槍之槍管與槍身分離，組合後機械性能良好，具殺傷力）
十一、美製九０迷你衝鋒槍        0000000000  00-0000000  0支（含彈匣二個）
附表二：
編號  型號                       數量
一、  口徑七點六二ＭＭ制式子彈   壹顆
二、  口徑九ＭＭ制式子彈         壹顆
三、  口徑九ＭＭ制式子彈         參佰玖拾陸顆
     （原查扣肆佰肆拾陸顆，送鑑定時試射伍拾顆應予扣除）
四、  口徑九ＭＭ制式達姆彈       伍拾柒顆
附錄論罪科刑法條
槍砲彈藥刀械管制條例第七條第四項：
未經許可，持有、寄藏或意圖販賣而陳列第一項所列槍砲、彈藥者，處五年以上有期
徒刑，併科新台幣一千萬元以下罰金。
槍砲彈藥刀械管制條例第十二條第四項：
未經許可，持有、寄藏或意圖販賣而陳列子彈者，處五年以下有期徒刑，併科新台幣
三百萬元以下罰金。
                                                                        Ａ


司法院資訊處製作；財團法人民間司法改革基金會備份。
